臺灣高雄地方法院刑事判決　　　　　　　 100年度訴字第68號
公　訴　人　臺灣高雄地方法院檢察署檢察官
被　　　告　林志嶽
指定辯護人　本院公設辯護人黃秋葉
上列被告因違反槍砲彈藥刀械管制條例案件，經檢察官提起公訴
（99年度偵字第28663 號），本院判決如下：
    主  文
林志嶽未經許可，持有空氣槍，處有期徒刑拾月，併科罰金新臺
幣貳萬元，罰金如易服勞役，以新臺幣壹仟元折算壹日。扣案空
氣槍壹枝（槍枝管制編號：高鑑0000000000號）、高
壓鋼瓶貳瓶，均沒收。
    事  實
一、林志嶽明知具有殺傷力之空氣槍，係槍砲彈藥刀械管制條例
    管制之物品，未經主管機關許可，不得持有空氣槍，竟未經
    許可，基於持有空氣槍之犯意，於民國98年初某日，在高雄
    市新興區六合夜市某店家，以新臺幣（下同）5,000 元，購
    買具殺傷力之空氣槍（起訴書誤載瓦斯槍）1 支（槍枝管制
    編號：高鑑0000000000號）、小型高壓鋼瓶2 瓶後，即未經
    許可而無故持有之，並將上開空氣槍藏放家中。嗣於99年7
    月12日凌晨零時30分前不久，林志嶽攜帶上開空氣槍1 枝及
    小型高壓鋼瓶2 瓶，至高雄市前鎮區○○○路某卡拉OK店內
    ，與友人聚會，席間發生口角糾紛，警方據報後前往現場處
    理，林志嶽於有偵查犯罪職權之警員拍搜衣褲口袋外側後，
    主動取出上開槍枝及所有犯罪所用之高壓鋼瓶，並報繳其持
    有之全部槍枝，對於尚未發覺之罪自首而不逃避接受裁判。
二、案經高雄市政府警察局前鎮分局報告臺灣高雄地方法院檢察
    署檢察官偵查起訴。
    理  由
一、按被告以外之人於審判外之言詞或書面陳述，除法律有規定
    者外，不得作為證據，刑事訴訟法第159 條第1 項定有明文
    ，此即學理上所稱之「傳聞證據排除法則」，而依上開法律
    規定，傳聞證據原則上固無證據能力，但如法律別有規定者
    ，即例外認有證據能力。又按被告以外之人於審判外之陳述
    ，雖不符同法第159 條之1 至之4 之規定，而經當事人於審
    判程式同意作為證據，法院審酌該言詞陳述或書面陳述作成
    時之情況，認為適當者，亦得為證據。當事人、代理人或辯
    護人於法院調查證據時，知有第159 條第1 項不得為證據之
    情形，而未於言詞辯論終結前聲明異議者，視為有前項之同
    意，同法第159 條之5 第1 項、第2 項定有明文。查本判決
    下列所引用之證據，其中傳聞證據部分，或經被告、辯護人
    於本院準備程序中同意作為證據使用；或因檢察官未於言詞
    辯論終結前，聲明異議（見本院審訴卷第16頁第3 至10行、
    訴卷第34頁背面至第35頁），本院審酌該等傳聞證據作成時
    之狀況，並無違法或不當等不宜作為證據之情形，依前開說
    明，均得作為證據。
二、上開犯罪事實，業據被告林志嶽於本院審理時坦白承認（見
    本院訴卷第35頁背面第20至21行），核與證人即查獲警員陳
    衍良於本院審理中之證述相符（見本院訴字卷第32頁倒數第
    3 行以下至第32頁背面第4 行）。此外，復有職務報告、扣
    押筆錄、扣押物品目錄表、扣押物品照片、扣押物品收據附
    卷可參（詳警卷第5 頁至第8 頁、第18至21頁、第24頁）；
    及空氣槍1 支、高壓鋼瓶2 支扣案可證。又依內政部92年1
    月16日內授警字第0920075098號函示，空氣槍係只非以火藥
    等爆裂物發射，而借壓縮氣體或壓縮瓦斯之氣體膨脹力用以
    發射子彈或金屬之槍枝。瓦斯槍則指型式短小內置瓦斯彈，
    借壓縮作用而使瓦斯彈射出，以達攻擊或侵害他人身體目的
    之槍枝。如以小型高壓氣體鋼瓶內氣體為發射動力之槍枝，
    認屬槍砲彈藥刀械管制條例第8 條第1 項之空氣槍，有內政
    部100 年3 月15日內授警字第1000870456號函在卷可稽。而
    所謂槍枝具有殺傷力之標準，依據司法院秘書長81年6 月11
    日秘台廳(二)字第06985 號函示，係指在最具威力之適當距離
    ，以彈丸可穿入人體皮肉層之動能為基準。關於殺傷力之相
    關數據：美國軍醫總署定義：彈丸撞擊動能達58呎磅（約
    為78.6焦耳），則足以使人喪失戰鬥能力。內政部警政署
    刑事警察局對活豬作射擊測試結果，彈丸單位面積動能達每
    平方公分24焦耳時，足以穿入豬隻皮肉層。依日本科學警
    察研究所之研究結果，彈丸面積動能達每平方公分20焦耳時
    ，足以穿入人體皮肉層之事實，有高雄市政府警察局99年7
    月27日高縣警鑑字第0990080794號槍彈鑑定書所附「殺傷力
    之相關數據」可參（見警卷第10頁背面）。準此，空氣槍經
    裝填彈丸射擊結果，其單位面積動能如超越每平方公分20焦
    耳，堪認可穿入人體皮肉層而具殺傷力，即屬槍砲彈藥刀械
    管制條例第4 條第1 項第1 款所稱具有殺傷力之空氣槍無訛
    。本件之空氣槍，經高雄縣政府警察局鑑定，認係氣體動力
    式槍枝，以小型高壓氣體鋼瓶內氣體為發射動力，經以金屬
    彈丸測試，其中彈丸（直徑約4.5mm 、重量0.36公克）最大
    發射速度為14 2公尺/ 秒，計算其動能為3.6 焦耳，換算其
    單位面積動能為22焦耳/ 平方公分，有該局99年7 月27日高
    縣警鑑字第09 90090794 號槍彈鑑定書附卷可稽（本院訴字
    卷11頁至12頁）。且該局以上開金屬彈丸進行測試時，同時
    由2 人交叉實施測試，每人測試3 發，共計6 發，其所測得
    之速度分別為：分別為142 、140 （2 發）、139 、138 、
    135 公尺/ 秒（儀器之誤差率為每秒正負1 公尺），換算速
    度誤差範圍分別為141 及143 （換算其單位面積動能均為22
    焦耳/ 平方公分）、139 及141 （2 發，換算其單位面積動
    能分別為21及22焦耳/ 平方公分）、138 及140 （換算其單
    位面積動能分別為21及22焦耳/ 平方公分）、137 及139 （
    換算其單位面積動能分別為20及21焦耳/ 平方公分）、134
    及136 公尺／秒（換算其單位面積動能均為20焦耳/ 平方公
    分）之事實，亦有高雄市政府警察局100 年1 月25日高市警
    鑑字第1000006883號函在卷可參（見本院訴字卷第9 頁）。
    依據前揭說明，本案扣案槍枝，既係氣體動力式槍枝，以小
    型高壓氣體鋼瓶內氣體為發射動力，認屬空氣槍無訛。又上
    開空氣槍依實際6 次試射結果，其單位面積動能既均達每平
    方公分20焦耳以上，參諸前開對殺傷力之說明，堪認可穿入
    人體皮肉層而具殺傷力，應屬槍砲彈藥刀械管制條例第4 條
    第1 項第1 款所稱具有殺傷力之空氣槍甚明。又扣案高壓鋼
    瓶2 瓶，係小型高壓氣體鋼瓶，係供上述空氣槍使用，有上
    開鑑定書所附照片可查（警卷第14頁），足認可供前開空氣
    槍動力發射使用，亦屬無訛。另查扣之槍枝以發射彈丸為目
    的，本有一定之破壞性，乃屬攻擊性武器；且被告自承：查
    扣之槍枝，以鋼珠為子彈，曾持該槍枝打過動物等語（見警
    卷第3 頁背面倒數第10至8 行、偵卷第17頁第4 至5 行），
    足見被告持有該空氣槍係裝填鋼珠使用。因鋼珠為鐵製品、
    重量較重，須有較強之動能始能擊發，此與一般塑膠製之BB
    彈有所不同，其殺傷力遠較塑膠製之彈丸強大，被告應當有
    所知悉；且被告亦曾以該空氣槍射擊動物等情觀之，故被告
    於持有上開空氣槍時，應已明知該槍枝非屬一般玩具之空氣
    槍，而係具有相當之攻擊性槍械無疑。從而，被告自白核與
    事實相符，應堪採信。是本件事證明確，被告犯行足堪認定
    。
三、被告林志嶽行為後，槍砲彈藥刀械管制條例第8 條業已修正
    ，並於100 年1 月5 日公布，同年月8 日施行。按行為後法
    律有變更者，適用行為時之法律，但行為後之法律有利於行
    為人者，適用最有利於行為人之法律，刑法第2 條第1 項定
    有明文。又依最高法院95年第8 次刑事庭會議決議所示關於
    新舊法比較之原則，除法定刑罰本身外，亦應就與罪刑有關
    其他法定加減原因等一切情形，綜其全部罪刑之結果而為比
    較。查被告行為時之槍砲彈藥刀械管制條例第8 條原規定：
    「未經許可，製造、販賣或運輸鋼筆槍、瓦斯槍、麻醉槍、
    獵槍、空氣槍或第4 條第1 項第1 款所定其他可發射金屬或
    子彈具有殺傷力之各式槍砲者，處無期徒刑或5 年以上有期
    徒刑，併科新臺幣1 千萬元以下罰金。未經許可，轉讓、出
    租或出借前項所列槍枝者，處5 年以上有期徒刑，併科新臺
    幣1 千萬元以下罰金。意圖供自己或他人犯罪之用，而犯前
    2 項之罪者，處無期徒刑或7 年以上有期徒刑，併科新臺幣
    1 千萬元以下罰金。未經許可，持有、寄藏或意圖販賣而陳
    列第1 項所列槍枝者，處3 年以上10年以下有期徒刑，併科
    新臺幣700 萬元以下罰金。第1 項至第3 項之未遂犯罰之。
    」，經修正後上開條文之內容並未變動，而係增列第6 項「
    犯第1 項、第2 項或第4 項有關空氣槍之罪，其情節輕微者
    ，得減輕其刑。」之規定，是比較修正前、後槍砲彈藥刀械
    管制條例第8 條之規定，於量刑適用上，自以修正後（現行
    ）之規定較為有利被告。
四、按持有槍枝罪，其持有之繼續為行為之繼續，而非狀態之繼
    續，亦即一經意圖犯罪而持有槍枝，該罪雖告成立，但其完
    結，須繼續至持有行為終了之時為止（最高法院79年度台非
    字第264 號判決可資參照）。核被告所為，係犯槍砲彈藥刀
    械管制條例第8 條第4 項之未經許可，持有空氣槍罪。檢察
    官起訴意旨認被告係犯持有瓦斯槍罪嫌，容有誤會。
五、另司法院釋字第669  號解釋宣告槍砲彈藥刀械管制條例第8
    條第1 項規定之非法製造、運輸、販賣空氣槍罪，有違憲法
    第23條之比例原則，應自該解釋公布之日起至遲於1 年屆滿
    時，失其效力；嗣上開槍砲彈藥刀械管理條例第8 條即依上
    開司法院解釋之意旨，三讀通過修正增列同法條第6 項：「
    犯第1 項、第2 項或第4 項有關空氣槍之罪，其情節輕微者
    ，得減輕其刑」規定，並於100 年1 月5 日經總統公布實施
    。故由上開解釋意旨及條文規定可知，單純持有已達殺傷力
    標準空氣槍之行為，若行為人所有之空氣槍殺傷力甚微，對
    他人生命、身體、自由、財產等法益之侵害危險甚低，情節
    尚屬輕微者，逕量處行為人法定最低度之有期徒刑3 年，應
    認罪責不相當而該酌以減輕其刑。是本院考量被告持有具殺
    傷力之空氣槍，係以高壓氣體鋼瓶為發射動力，殺傷力較諸
    於使用具有彈頭、彈殼及火藥子彈之改造槍枝，顯然較為輕
    微，且依實射鑑定之結果，最大動能僅達單位面積動能每平
    方公分22焦耳，略逾足以穿入人體皮肉層之單位面積動能每
    平方公分20焦耳之具殺傷力研判標準，對於公眾安全縱具有
    潛在威脅，危險性亦較低，復其持有之期間未供其他犯罪之
    用，尚未生實際危害，犯罪情節輕微，故援引上開法條規定
    ，減輕其刑。
六、又按對於未發覺之犯罪自首而受裁判者，減輕其刑，刑法第
    62條定有明文。而所謂「發覺」，固非以有偵查犯罪權之機
    關或人員確知其人犯罪無誤為必要，而於對其發生嫌疑時，
    即得謂為已發覺；但此項對犯人之嫌疑，仍須有確切之根據
    得為合理之可疑者，始足當之，若單純主觀上之懷疑，要不
    得謂已發生嫌疑；如犯罪事實並不存在而懷疑其已發生，或
    雖已發生，而為該管公務員所不知，僅係推測其已發生而與
    事實巧合，均與已發覺之情形有別（最高法院72年台上字第
    641 號、75年台上字第1634號判例要旨可參）。又按槍砲彈
    藥刀械管制條例第18條第1 項前段規定，犯本條例之罪自首
    ，並報繳其持有之全部槍砲、彈藥、刀械者，減輕或免除其
    刑，此為刑法第62條但書之特別規定，自應優先適用。經查
    ：本件高雄市政府警察局前鎮○○○○路派出所警員經民眾
    報案打架，於99年7 月12日凌晨零時30分許，至高雄市○○
    ○路某卡拉OK店內時，店家的朋友向警方告知，有人攜帶「
    傢私（台語）」，經警方拍搜被告之口袋後，被告即自口袋
    內主動拿出空氣手槍及鋼瓶之事實，業據證人即承辦警員陳
    衍良於本院審理時證稱：當時有人報案打架，其與同事到一
    心二路的卡拉OK現場，看到被告及被告之友人約4 、5 個人
    在場，已遭店家之人控制，但沒有指稱何人攜帶傢私，亦無
    講到槍枝，其與同事到場時並無拔槍出來等語明確（見本院
    訴字卷第32頁倒數第3 行以下至第4 行、第33頁第2 行至第
    13行、第33頁背面倒數第8 至4 行）。此外，復有職務報告
    在卷足憑（見警卷第5 頁）。足見警員雖經現場店家人員告
    以有人攜帶傢私，然因空氣槍及鋼瓶等物，係藏放於被告口
    袋之中，均未外露而為警員所知悉，在被告交出前揭之物前
    ，警員對於被告未經許可持有具殺傷力空氣槍之犯行，尚難
    謂有何確切之根據得為合理之懷疑，是本案應為被告主動配
    合交出空氣槍後始而查獲之事實，應堪認定。從而，被告既
    在有偵查犯罪權之公務員發覺犯罪事實之前，向警員告知自
    己的犯行，並報繳其所持有之全部槍枝，且不逃避接受裁判
    ，則被告所為，確已該當自首之要件，且與前開槍砲彈藥刀
    械管制條例第18條第1 項前段規定「報繳其持有之全部槍砲
    、彈藥」之要件相符，故應依槍砲彈藥刀械管制條例第18條
    第1 項前段之規定，減輕其刑。又被告有槍砲彈藥刀械管制
    條例第8 條第6 項、第18條第1 項前段之減輕原因，則依刑
    法第71條第2 項之規定，先依同條例第8 條第6 項規定減輕
    其刑，再依同條例第18條第1項前段之規定，遞減其刑。
七、爰審酌被告未經許可，持有具有殺傷力之空氣槍，行為實有
    可議，惟念及被告犯後坦承犯行，且未持上開管制物品犯罪
    ，致未生其他損害，並參以被告之犯罪手段，及被告持有槍
    枝之時間等一切情狀，量處如主文所示之刑，併參酌前開犯
    罪情狀，就罰金刑部分，諭知如主文所示易服勞役之折算標
    準。扣案之空氣槍1 支（槍枝管制編號：高鑑0000000000號
    ），具殺傷力，業如前述，係違禁物，不問屬於犯人與否，
    應依刑法第38條第1 項第1 款之規定沒收。另扣案高壓鋼瓶
    2 瓶，為被告所有且供該空氣槍製造動力發射使用之物，此
    有被告之陳述在卷可憑（見警卷第3 頁背面第11至14行），
    爰併依刑法第38條第1 項第2 款規定，亦均宣告沒收之。
據上論斷，應依刑事訴訟法第299 條第1 項前段，槍砲彈藥刀械
管制條例第8 條第4 項、第6 項、第18條第1 項前段，刑法第2
條第1 項但書、第11條、第42條第3  項前段、第38條第1 項第1
款、第2 款，判決如主文。
本案經檢察官陳秉志到庭執行職務。
中    華    民    國   100    年    3     月    25    日
                  刑事第四庭    審判長法  官  方百正
                                      法  官  葉文博
                                      法  官  謝文嵐
以上正本證明與原本無異。
如不服本判決應於收受判決後10日內向本院提出上訴書狀，並應
敘述具體理由。其未敘述上訴理由者，應於上訴期間屆滿後20日
內向本院補提理由書(均須按他造當事人之人數附繕本)「切勿逕
送上級法院」。
中    華    民    國   100    年    3     月    25    日
                                      書記官  鄒秀珍
附錄本案論罪科刑法條：
槍砲彈藥刀械管制條例第8條
未經許可，製造、販賣或運輸鋼筆槍、瓦斯槍、麻醉槍、獵槍、
空氣槍或第4 條第1 項第1 款所定其他可發射金屬或子彈具有殺
傷力之各式槍砲者，處無期徒刑或5 年以上有期徒刑，併科新臺
幣1 千萬元以下罰金。
未經許可，轉讓、出租或出借前項所列槍枝者，處5 年以上有期
徒刑，併科新臺幣1 千萬元以下罰金。
意圖供自己或他人犯罪之用，而犯前二項之罪者，處無期徒刑或
7 年以上有期徒刑，併科新臺幣1 千萬元以下罰金。
未經許可，持有、寄藏或意圖販賣而陳列第 1 項所列槍枝者，
處3 年以上10年以下有期徒刑，併科新臺幣7 百萬元以下罰金。
第1 項至第 3 項之未遂犯罰之。
犯第1 項、第2 項或第4 項有關空氣槍之罪，其情節輕微者，得
減輕其刑。